臺灣高雄地方法院刑事判決　　　　　　　94年度訴字第3094號
公　訴　人　臺灣高雄地方法院檢察署檢察官
被　　　告　丙○○
選任辯護人　黃勇維律師
上列被告因強盜等案件，經檢察官提起公訴（93年度偵緝字第
2592號），本院判決如下：
    主  文
丙○○共同連續以非法方法剝奪人之行動自由，處有期徒刑壹年
捌月。
    事  實
一、丙○○（即「雄仔」）經由丁○○之介紹認識戊○○，戊○○並曾委請丙○○代為催討債務，雙方因所委託催討之債務
    糾紛未決，丙○○早已心生不滿，伺機藉端挾持報復。於88
    年9 月9 日，丙○○遂向甲○○（經臺灣高等法院高雄分院
    以92年度上更字第269 號判處有期徒刑1 年）表示前晚曾遭
    不詳人士尋釁，懷疑係戊○○、丁○○所教唆，為向戊○○
    、丁○○逼問，丙○○、甲○○、乙○○（未經起訴）及另
    一不詳姓名成年男子即共同基於剝奪他人行動自由之概括犯
    意聯絡，於同日下午1 時許，由甲○○駕駛YF-7059 號自用
    小客車搭載丙○○、乙○○及該姓名年籍不詳之成年男子，
    至高雄縣岡山鎮○○路238 號戊○○住處，及至戊○○上開
    住宅前，適逢戊○○在門前祭拜亡故之親人，丙○○及該不
    詳姓名男子共同強拉戊○○上車，而剝奪戊○○行動自由，
    並由甲○○駕車共同離去。同日下午2 時許甲○○駕車搭載
    丙○○、戊○○等人，再至高雄縣橋頭鄉○○路65號丁○○
    住處，由丙○○下車按鈴誘致丁○○下樓應門後，丙○○遂
    又強拉丁○○上車，而剝奪丁○○行動自由，丙○○及該不
    詳姓名成年男子並分坐於後座之左右車門旁，並令戊○○、
    丁○○2 人分別坐在後座中間，以便繼續控制戊○○及丁○○2 人行動自由。而後，一車6 人途經高雄縣岡山某加油站
    附近，該不詳姓名男子即先行下車離去。甲○○則繼續駕車
    搭載乙○○、丙○○、戊○○、丁○○前往高雄縣岡山鎮阿
    公店水庫山區附近，車行途中，丙○○即質問戊○○、丁○○有無教唆他人其向尋釁，因戊○○、丁○○在車上均否認
    上情，丙○○遂以手肘撞擊戊○○之胸部。迨甲○○將車駛
    達阿公店水庫附近山區某處，丙○○旋強推戊○○、丁○○
    下車，並再次質問戊○○、丁○○有無唆使他人向其尋釁，
    並持置放於上開自用小客車後車廂之木製球棒、鋁棒先向戊○○、丁○○恫稱：「如不承認，就打死你們，把你們推下
    水庫淹死」等語，使戊○○、丁○○心生畏懼。惟戊○○、
    丁○○均仍否認有教唆他人向丙○○尋釁，丙○○隨即持球
    棒不斷毆打戊○○、丁○○，致戊○○因而受有右腿、左腿
    、背部、左右手臂、左前額、右上眼瞼鈍挫傷，丁○○則受
    有左前額、右臉頰、後胸部、左手三、四指、左膝鈍挫傷等
    傷害，甲○○則亦持球棒在旁守侯（丙○○涉犯傷害部分，
    不另為不受理之諭知，詳如後述）。嗣丁○○、戊○○為求
    脫身，乃主動向丙○○表示數日前曾取得債務人所交付之本
    票面額共約新台幣（下同）60餘萬元，願將該本票交付丙○○代為催討。丙○○遂停止毆打，隨後由甲○○再駕車搭載
    丙○○、乙○○、戊○○、丁○○，先前往高雄縣岡山鎮嘉
    興里丙○○友人處，欲查證戊○○、丁○○有無教唆他人向
    丙○○尋釁，因未遇其友人而未果，始於翌日（88年9 月10
    日）凌晨2 時許，5 人至戊○○上開住處，由戊○○交付事
    先已同意之發票人藍廖錦雲、面額1 萬元本票5 張、面額30
    萬元本票1 張後，丙○○、甲○○、乙○○3 人始將戊○○
    、丁○○釋放，前後共剝奪戊○○之行動自由達13小時之久
    ，剝奪丁○○之行動自由達12小時之久。
二、案經丁○○及戊○○分別訴由高雄縣警察局岡山分局報請臺
    灣高雄地方法院檢察署檢察官偵查起訴。
    理  由
壹、程序部分：
  (一)按被告以外之人於審判外向法官所為之陳述，得為證據，刑
    事訴訟法第159 條之1 第1 項定有明文。而所稱「被告以外
    之人」，包括證人、共同被告、被害人等，立法理由以其陳
    述係在法官面前為之，其任意陳述之信用性已受確定保障之
    情況下所為，應得作為證據。本件證人戊○○、丁○○、乙○○前於甲○○被訴妨害自由案件中，曾於本院（89年度訴
    字第398 號）及臺灣高等法院高雄分院（89年度上訴字第14
    25號、92年度上更字(一)字第296 號）審理時到庭結證，被告
    丙○○對其等固無詰問之機會。然司法院釋字第582 號為確
    保被告對證人之詰問權，證人於審判中，應依人證之法定程
    序，到場具結陳述，並接受被告之詰問，其陳述始得作為認
    定被告犯罪事實之判斷依據。至於被告以外之人（含證人、
    共同被告等）於審判外之陳述，依法律特別規定得作為證據
    者，除客觀上不能受詰問者外，於審判中仍應依法踐行詰問
    程序（詳見理由書第四段）。意旨在強調被告於審判中，對
    證人詰問權之行使，並非被告以外之人在審判外之陳述，仍
    須經被告行使詰問權，始得取得證據能力。傳聞法則之例外
    僅係證據適格問題，無涉證據證明力，參酌立法理由係著重
    陳述之任意信用性，而非陳述當時須經被告或辯護人詰問。
    釋字第582 號亦僅強調審判中如被告對他人不利供述有意見
    時，應保障其對質詰問權，但並非先前陳述亦須經詰問始有
    證據之適格。否則被告以外之人在警局之陳述，幾無可能經
    由被告詰問，則同法第159 條之2 豈不成具文？是被告丙○○對戊○○、丁○○、乙○○於法院（本院89年度訴字第39
    8 號及臺灣高等法院高雄分院89年度上訴字第1425號、92年
    度上更字(一)字第296 號）之陳述，雖並無行使詰問權，惟對
    其等供述之證據能力，尚不生影響，合先敘明。
  (二)至警卷所附之診斷證明書2 紙，乃被告以外之人，即從事檢
    驗之醫師於審判外所為之書面陳述，屬於傳聞證據。又該診
    斷證明書，為民間診所之醫師針對個案而製作之診斷書，雖
    與刑事訴訟法第159 條之4 第1 款所示之公務員職務上製作
    之紀錄文書或證明文書不符，亦與刑事訴訟法第159 條之4
    第2 款所示之於通常業務過程不間斷、有規律而準確記載，
    大部分紀錄完成於業務終了前後，並未預見日後可能提供作
    為證據之紀錄文書或證明文書有間（該款之立法理由可參）
    ，然查，醫師依醫師法第17條之規定，如無法令規定之理由
    ，不得拒絕診斷書之交付，且若出具與事實不符之診斷書，
    依醫師法第28條之4 第5 款之規定，可處新臺幣100,000 元
    以上500,000 元以下罰鍰，並得併處限制執業範圍、停業處
    分1 個月以上1 年以下或廢止其執業執照；情節重大者，並
    得廢止其醫師證書，可知醫師出具之診斷書若有錯誤、虛偽
    ，醫師之執業執照、醫師證書均可能因而廢止，是其正確性
    甚高，且司法機關隨時可以調取醫師依醫師法第12條規定而
    製作，並由醫師執業之醫療機構依醫療法第48條規定保存之
    病歷與之相互核對，設有錯誤，甚易發現並糾正，是以，診
    斷證明書應與公務員職務上製作之文書具有同等程度之可信
    性，屬於刑事訴訟法第159 條之4 第3 款所稱之其他於可信
    之特別情況下所製作之文書。準此，上開診斷證明書2 紙，
    既係醫師依醫師法第17條之規定出具之診斷書，而屬刑事訴
    訟法第159 條之4 第3 款所稱之其他於可信之特別情況下所
    製作之文書，自應認得為證據，而有證據能力。
貳、實體部分：
一、認定犯罪事實所憑之證據：
    訊據被告丙○○矢口否認有何妨害自由之犯行，辯稱：伊是
    叫戊○○、丁○○上車，沒有強押2 人上車，伊有拿竹棒打
    戊○○、丁○○幾下，不知道會這麼嚴重云云。經查：
  (一)被告於88年9 月9 日下午1 時許，由甲○○駕車搭載，與姓
    名年籍不詳之成年男子及乙○○，至被害人戊○○住處前，
    見戊○○在其宅前祭拜，遂由被告強拉被害人戊○○上車，
    隨後於同日下午2 時許，再至被害人丁○○住處，亦由被告
    按電鈴，待丁○○下樓應門後，又強拉被害人丁○○上車，
    其後途經高雄縣岡山某加油站附近，該不詳姓名男子先行下
    車離去，甲○○則駕車繼續搭載被告丙○○、被害人戊○○
    、丁○○及乙○○等人共同至阿公店水庫附近山區之事實，
    業據證人戊○○、丁○○證述在卷（見本院卷第61～62頁、
    67頁）。另證人戊○○、丁○○雖曾證稱乙○○在中途下車
    後，途中有聽呈進雄要押我們上山，不會再讓我們下來所以
    乙○○又趕到山上去云云（見臺灣高等法院高等分院92年度
    上更(一)字第296 號第87頁、第92頁），惟核與證人乙○○證
    稱：含我總共有5 個人坐同一台車上山，同一台車下山等語
    （見本院卷第72頁、第73 頁）， 另人甲○○亦證稱：我們
    中途有下車買酒，但是還是和我們（含乙○○）同一台車一
    起上山，後來也是同一台車下山等語（見本院卷第77頁）不
    符，另證人丁○○亦均證稱：當時乙○○有一起上山及一同
    下山等語（見本院卷第69～70頁），足見戊○○、丁○○2
    人於案發當時分別遭被告丙○○強拉上車後，其車內除由甲○○駕駛外，其餘5 人則階被告丙○○、乙○○、戊○○、
    丁○○及另一名不詳姓名男子之事實，應可確認。又該不詳
    姓名之男子在上山之途中，已下車先行離去之事實，亦經證
    人戊○○、丁○○、甲○○、乙○○證述在卷，故被告丙○○及甲○○、乙○○共同駕車將戊○○、丁○○2 人載至高
    雄縣岡山鎮阿公店水庫山區之事實，洵堪認定。
  (二)迨被告與甲○○、乙○○到達山區後，即由被告強推被害人
    戊○○、丁○○下車，並質問有無唆使他人尋釁，亦經據證
    人戊○○、丁○○證述在卷（見本院卷第62頁、68頁）。嗣
    被告丙○○先持球棒向戊○○、丁○○2 人質問並恫稱：如
    不承認（曾找人向其尋釁），則將2 人打死或推入水庫淹死
    之事實，亦經丁○○證述在卷（見本院卷第68頁），惟經戊○○、丁○○2 人仍極力否認後，被告丙○○又持球棒毆打
    被害人戊○○、丁○○，亦據證人甲○○到庭結證明確（見
    本院卷第75頁），而甲○○亦持球棒在旁守候之事實，亦經
    證人戊○○、丁○○到庭結證在卷（見本院卷第62頁、第68
    頁），證人乙○○亦證稱：丙○○有要叫甲○○拿球棒打戊○○，我有勸說不要亂來，…丙○○就把甲○○手上之球棒
    拿過來打戊○○等語。復證稱：丁○○看到戊○○被打就靠
    過去等語（見臺灣高等法院高等分院92年度上更(一)字第296
    號第79、82頁）。嗣戊○○、丁○○同遭被告丙○○持球棒
    毆打，致戊○○當場受有右腿、左腿、背部、左右手臂、左
    前額、右上眼瞼鈍挫傷，丁○○則受有左前額、右臉頰、後
    胸部、左手三、四指、左膝鈍挫傷等傷害之事實，亦有劉光
    雄醫院診斷證明書2 紙在卷可稽。而戊○○、丁○○因不堪
    遭被告丙○○以球棒毆打，始自行主動向丙○○表示願交付
    債務人所簽發之票據，以供其催討，被告始行罷手之事實，
    亦據戊○○、丁○○2 人證述在卷（見本院卷第63頁、第68
    頁）。又被告丙○○於毆打戊○○、丁○○2 人後，直至88
    年9 月10日凌晨2 時許，再由甲○○駕車搭載被告丙○○、
    戊○○、丁○○及乙○○共同至戊○○上開住處，並由戊○○交付先前在山上主動表示願由被告丙○○代為催討，發票
    人為藍廖錦雲、面額1 萬元之本票5 張、面額30萬元之本票
    1 張後，被告丙○○始將被害人戊○○、丁○○釋放等情，
    亦經證人戊○○、丁○○證述在卷，另證人乙○○亦證稱：
    當時在山上（阿公店水庫山區）停留時間約1 至2 小時等語
    （見本院卷第72頁），足見本件被告丙○○剝奪戊○○、丁○○2 人行動自由之事實，已堪認定。又被告丙○○前後共
    剝奪被害人戊○○之行動自由達13小時之久，剝奪被害人丁○○之行動自由達12小時之久等情，業經被害人戊○○、丁○○指訴甚明（見本院89年度訴備398 號卷第15頁～第16頁
    反面、第55～57頁、臺灣高等法院高雄分院89年度上訴字第
    1425號卷第96頁、同院92年度上更(一)字卷第296 號83～92
    頁、本院卷第61～63頁、第67～70頁），故本件被告剝奪他
    人行動自由之事實，已甚顯明。
  (三)被告固辯稱：當時是叫戊○○、丁○○上車，沒有強押2 人
    上車云云。然被害人戊○○係遭丙○○及該不詳姓名男子強
    拉上車，被害人丁○○係遭丙○○強拉上車之情，已如前述
    ，且證人乙○○前於甲○○被訴案件中亦到庭結證稱：丙○○強拉被害人戊○○上車等語（見臺灣高等法院高雄分院92
    年度上更(一)卷第78頁），雖乙○○於本院審理時否認曾為上
    開供述（見本院卷第71頁），然審酌其先前於臺灣高等法院
    高雄分院結證時，距離案發之時間較短，記憶應較為清晰等
    情，應較為可信。是被害人戊○○、丁○○於案發當時確係
    遭丙○○強拉上車而剝奪行動自由至明。況本件案發之日為
    88年9 月9 日，係屬民間農曆7 月30日，本件被害人戊○○
    、丁○○均各自在家中祭拜，業據被害人2 人證述在卷（見
    本院卷第61頁、第67頁）。審酌民間對農曆7 月30日鬼門即
    將關閉之日，諸多尚未祭拜之民眾習慣上常會利用最後之日
    備案祭拜，而本件被害人2 人既已於當日備案祭拜，如非遭
    他人強行擄走，被害人2 人豈有在祭拜中途即臨時離去之理
    ，足見被告所辯：伊僅叫被害人2 人上車，並未強拉被害人
    2 人云云。核與常情不符，顯非可採。綜上所述，被告於案
    發當日與甲○○、乙○○及另一不詳姓名男子共同剝奪他人
    行動自由，事證已臻明確，犯行堪以認定。
二、論罪科刑部分：
  (一)核被告丙○○所為，係犯刑法第302 條第1 項之剝奪他人行
    動自由罪。
  (二)被告與甲○○、乙○○及不詳姓名成年男子間，就上開犯行
    ，有犯意聯絡及行為分擔均為共同正犯。
  (三)被告先後剝奪被害人2 人行動自由，時間緊接，所犯罪名相
    同，顯係出於概括之犯意為之，為連續犯，應依刑法第56條
    之規定論以一罪，並依法加重其刑。
  (四)又本件被告與丙○○在剝奪被害人戊○○、丁○○2 人行動
    自由過程中，雖曾又以言詞恐嚇危害被害人戊○○、丁○○
    生命安全等情，惟恐嚇危害安全乃剝奪行動自由之部分行為
    ，不另論罪（最高法院74年度台上字第3404號判例意旨參照
    ）。
  (五)審酌被告僅因懷疑被害人教唆他人尋釁，即共同剝奪被害人
    之2 人行動自由，分別各長約12、13時之久，且拘束被害人
    2 人行動自由之過程中，又持棍棒毆辱被害人2 人身體多處
    成傷，足見對被害人2 人身體所造成之傷害、心靈所造成之
    恐懼影響甚鉅，且其行為後亦未坦承犯行，態度不佳，量刑
    本不宜從輕，惟念及事後已就傷害部分與被害人2 人達成和
    解（被告被訴傷害部分，不另為不受理之諭知，詳如後述）
    ，有和解書1 份在卷可稽（見本院卷第92頁）等一切情狀，
    爰量處如主文所示之刑。另被害持以毆打被害人2 人之鋁棒
    、木棒，雖自甲○○所駕駛之自用小客車之後車廂取出，然
    尚難逕認係被告或其他共犯所有，爰不為沒收之諭知，併此
    敘明。
三、被告丙○○被訴加重強盜不另為無罪之諭部分：
    公訴意旨略以：被告丙○○與甲○○及該名不詳姓名男子3
    人，係意圖不法取得被害人戊○○持有之債務人藍廖錦雲簽
    發之票據，乃藉口有人尋釁而強押及毆打其2 人，因認被告
    丙○○涉有刑法第330 條第1 項加重強盜罪嫌等語。惟業據
    被告丙○○堅決否認上情，經查：
  (一)證人戊○○於本院審理中證稱：「因為我們在阿公店山上輪
    流被打，我們就主動表示要將票交給他們，他們才停手。被
    告當時在山上打我們的時候，沒有跟我們要這些票，他們不
    敢提到，是因為我知道我與他們並無其他的恩怨應該是他們
    想要這些票」，另證人丁○○亦證稱：「我沒有聽到丙○○
    要向戊○○要錢，…我就順著戊○○的話說「你們放我們回
    去，如果你要戊○○的票，我們會拿給你」等語（見本院卷
    第63頁、第68頁），顯見被告丙○○強押並毆打被害人戊○○、丁○○，並未要求戊○○交出本票，是既未有何證據足
    證被害人戊○○、丁○○遭被告丙○○強押及毆打其2 人之
    目的在不法取得戊○○持有之債務人票據，故自難僅憑被害
    人戊○○、丁○○二人之主觀臆測，即推認被告丙○○向被
    害人2 人施暴之目的在於獲取票據，故核被告丙○○所為尚
    與刑法第330 條第1 項加重強盜罪之構成要件不符。
  (二)至證人乙○○在本院審理中固證稱被告與甲○○原欲到高雄
    縣岡山鎮拿票，經其邀約先至友人處共同飲酒，而後才至被
    害人戊○○住處拿票等語。但證人乙○○已曾證稱：「我沒
    聽到（丙○○在車上有提到本票之事）」等語（見臺灣高等
    法院高雄分院89年度上訴字第1425號卷第98頁），且觀諸被
    害人戊○○、丁○○在警詢、偵查及原審均未指訴被告丙○○強押其2 人在車行途中曾提及要戊○○交付票據一事，是
    證人乙○○此部分證述，自難作為被告丙○○涉有欲施暴以
    獲取票據之不法意圖。綜上，被告丙○○被訴加重強盜罪部
    分，即屬犯罪不能證明，本應為無罪之諭知，然公訴人認此
    部分與上開論罪科刑部分，有方法目的之牽連犯裁判上一罪
    關係，爰不另為無罪之諭知，附此敘明。
四、被告丙○○被訴傷害不另為公訴不受理部分：
  (一)公訴意旨另認被告丙○○傷害被害人2 人之行為，尚涉有刑
    法第27 7條第1 項前段傷害罪嫌等語。
  (二)按「告訴乃論之罪，告訴人於第一審辯論終結前，得撤回其
    告訴」、「告訴經撤回者，法院應諭知不受理之判決」，刑
    事訴訟法第238 條第1 項、第303 條第3 款分別定有明文。
  (三)經查，本件被告因前揭傷害犯行，經檢察官提起公訴，認被
    告係犯刑法第277 條第1 項前段之傷害罪，然依同法第287
    條前段之規定，須告訴乃論。本件告訴人即被害人戊○○、
    丁○○已於第1 審辯論終結前，並具狀撤回告訴，有刑事撤
    回告訴狀各1 份附卷可憑，是揆諸前開說明，被告被訴傷害
    部分，本應諭知不受理之判決，惟公訴人亦認此部分與前揭
    論罪科刑部分，有方法目的之牽連犯裁判上一罪關係，爰亦
    不另為不受理之諭知。
據上論斷，依刑事訴訟法第299 條第1 項前段、刑法第28條、第
56 條 、第302 條第1 項、罰金罰鍰提高標準條例第1 條前段，
判決如主文。
本案經檢察官己○○到庭執行職務。
中　　華　　民　　國　　94　　年　　11　　月　　9 　　日
                  刑事第八庭    審判長法　官  李政庭
                                      法　官  黃宣撫
                                      法  官  李育信
以上正本證明與原本無異。
如不服本判決，應於收受送達後10日內向本院提出上訴書狀。
中　　華　　民　　國　　94　　年　　11　　月　　9 　　日
 　　　　　　　　　　　　　　　       書記官  洪生輝
附錄本案論罪科刑法條全文：
刑法第302條第1項：
私行拘禁或以其他非法方法，剝奪人之行動自由者，處5 年以下
有期徒刑、拘役或300 元以下罰金。
